【裁判字號】    95,破抗,4
【裁判日期】    950728
【裁判案由】    宣告破產
【裁判全文】
臺灣高等法院臺南分院民事裁定    95年度破抗字第4號
抗  告  人  丑○○
上列抗告人因與相對人中國信託商業銀行股份有限公司等12人間
宣告破產事件，對於中華民國95年3月10日台灣嘉義地方法院94
年度破字第19號裁定提起抗告，本院裁定如下：
    主  文
抗告駁回。
抗告程序費用由抗告人負擔。
    理  由
一、按「破產，對債務人不能清償債務者宣告之。」、「左列財
    產為破產財團：一破產宣告時屬於破產人之一切財產，及將
    來行使之財產請求權。二破產宣告後，破產終結前，破產人
    所取得之財產。專屬於破產人本身之權利及禁止扣押之財產
    ，不屬於破產財團。」、「財團費用及財團債務，應先於破
    產債權，隨時由破產財團清償之。」、「破產宣告後，如破
    產財團之財產不敷清償財團費用及財團債務時，法院因破產
    管理人之聲請，應以裁定宣告破產終止。」，破產法第57條
    、第82條、第97條、第148條分別定有明文。是法院依職權
    查明債務人確係毫無財產，破產財團不能構成，或以破產財
    團尚不足清償破產程序之費用即財團費用及財團債務時，因
    無從依破產程序清理其債務，類推破產法第148條之立法趣
    旨，宣告破產顯無實益，徒增花費，此時法院應裁定駁回其
    聲請（司法院25年院字第1505號解釋、最高法院86年度台抗
    字第479號裁定意旨參照）。
二、本件聲請及抗告意旨略以：抗告人因經營企業不善，身體亦
    輕度肢障，入不敷出，已無法清償債務，爰向原審法院聲請
    宣告破產。詎原審法院以抗告人所餘財產顯不足以構成破產
    財團，不敷清償破產財團費用及債務，無宣告破產實益，駁
    回抗告人之聲請。然抗告人所有之不動產以市價估算約400
    萬元至500萬元之多，遠高於原裁定所示之193萬1120元，抗
    告人之房貸本息亦僅有99萬3849元，二者扣除之後，尚有餘
    款數百萬元，可供其他債權人分配，抗告人為此依法向原審
    法院聲請破產宣告，竟遭原裁定駁回，洵有未洽，為此提起
    抗告，請求廢棄原裁定云云。
三、經查：本件抗告人對相對人中國信託等12家金融機構之負債
    ，截至如附表所示之期日止包含利息及違約金等，各債權人
    之債權金額總計高達471萬5404元（明細詳下列附表所示）
    ，此有相對人中國信託等12人函附之帳款明細等資料在卷可
    參（原審卷第58頁～第69頁、第71頁～第76頁、第80頁～第
    105頁），抗告人就此亦無爭執。而依抗告人所自承其資產
    目前僅餘：依公告現值約193萬1120元之坐落嘉義市○○
    ○段393-2、393-149、393、393-166地號等4筆土地（其中
    前2筆土地之權利範圍均為10分之2，後二筆土地則為全部）
    暨坐落後2筆土地其上之2378建號建物（門牌號碼：嘉義市
    湖邊里10鄰博愛新村97號，權利範圍：全部）、汽車一部
    ，此有原審法院依職權調閱抗告人稅務電子閘門財產所得明
    細表在卷足憑，及抗告人目前為輕度肢障之身心障礙者等各
    情，此亦有抗告人提出身心殘障手冊影本、債權人名冊、財
    產狀況說明書各1份及土地、建物謄本共5份，及稅務電子閘
    門財產所得調件明細表乙份附卷可稽（原審卷第5頁～14頁
    、第25頁、第26頁）。從而，抗告人主張其目前負債大於資
    產、其財產已不足清償債務乙節，堪信真實。
四、抗告意旨辯稱抗告人所有之上開不動產市價至少有4、500萬
    元，高於原裁定所示之193萬1120元，且抗告人之房貸本息
    僅剩99萬3849元，扣除後尚有餘款數百萬元，固有宣告破產
    實益云云。惟查：
  (一)抗告人固辯稱其所有之上開房地實際價值應高於公告現值之
    193萬餘元，並向本院聲請進行鑑價。經本院依其聲請囑託
    鑑定人泓科不動產估價師事務所就上開房地鑑定結果，其價
    值合計為272萬1516元，此有上開不動產估價報告書乙份在
    卷足按，復為抗告人於本院所不爭。是依上開鑑定結果，上
    開房地之價值固略高於原裁定所認定之193萬餘元，然顯不
    具抗告人辯稱之達4、500萬元之價值，抗告人上開置辯之詞
    ，洵難採信。
  (二)再者，財產不足清償債務，法院非即須為破產宣告，仍須就
    破產法上其他要件及是否符合破產宣告之意旨為審酌。抗告
    人主張其所有之上開房地貸款本息僅餘99萬餘元，經扣除後
    尚有數百萬之餘款可供其他債權人受償乙節，茲查：依該上
    開房地之抵押權人即相對人之一中國信託函覆資料以觀，抗
    告人截至95年1月16日止，積欠該相對人之房貸金額尚有99
    萬3849元，然上開最高限額抵押權擔保範圍，乃包含相對人
    中國信託對於抗告人之所有債權，非僅以房屋貸款之本息債
    權為限。經查，除上開房貸債務外，同樣截至上開期日為止
    ，抗告人對於相對人中國信託另有信用卡款37萬6887元、理
    財貸款50萬1291元、現金卡款50萬1901元等債務尚未清償，
    上開四筆債務合計即高達 237萬3928元，抗告人所有之上開
    不動產之價值，依上述已有不足清償相對人中國信託之全部
    債務之虞（截至本院為本件裁定前，上開相對人之債權至少
    尚須加計6個月之利息及違約金等），遑論有清償其他11位
    債權銀行之全部債務之可能。
  (三)況且如為破產之宣告，尚須優先支付破產財團之管理、變價
    及分配所生之費用、破產管理人之報酬等財團費用，如此，
    將使破產財團財產更形減少，更減少債權人受有分配之可能
    。且抗告人亦自陳其為輕度肢障而無法工作，顯見抗告人於
    短期內亦無可能增加積極財產以清償債務。是依首揭規定及
    說明，本件並無對抗告人宣告破產之實益及進行破產程序之
    必要。從而，原裁定以抗告人所有財產顯不足以構成破產財
    團，亦顯不敷清償破產財團費用及債務，認無宣告破產實益
    為由，駁回其聲請，自無不合。
五、綜上所述，抗告人辯稱其尚有數百萬元餘款供其他債權人分
    配，本件有宣告破產實益云云，與上開事證不符，抗告人提
    起本件破產聲請並不合法，原審法院裁定駁回其聲請，經核
    並無違誤。抗告意旨指摘原裁定不當，求為廢棄改判，准予
    聲請宣告破產，非有理由，應予駁回。
據上論結，本件抗告為無理由，依破產法第五條、民事訴訟法第
四百九十五條之一第一項、第四百四十九條第一項、第九十五條
、第七十八條，裁定如主文。
中    華    民    國    95    年    7    月    28     日
                  民事第三庭    審判長法  官  陳光秀
                                      法  官  李文賢
                                      法  官  曾平杉
上為正本係照原本作成。
如不服本裁定，僅得於收受本裁定正本送達後10日內以適用法規
顯有錯誤為理由，向本院提出再抗告狀（須附繕本一份及繳納再
抗告裁判費新台幣1千元)，並經本院許可後始可再抗告於最高法
院。
中    華    民    國    95    年    7    月    31     日
                                      書記官  葉秀珍
【附記】
民事訴訟法第495條之1第2項準用同法第466條之1第1、2項規定
：
I對於第二審判決上訴，上訴人應委任律師為訴訟代理人。但上
  訴人或其法定代理人具有律師資格者，不在此限。
II上訴人之配偶、三親等內之血親、二親等內之姻親，或上訴人
  為法人、中央或地方機關時，其所屬專任人員具有律師資格並
  經法院認為適當者，亦得為第三審訴訟代理人。         K
附表：
┌──┬─────────┬─────┬────────────┬──────┐
│編號│債權人名稱        │計息截止日│債權額(新臺幣)          │備註        │
├──┼─────────┼─────┼────────────┼──────┤
│    │中國信託商業銀行  │          │376,887元               │信用卡      │
│1.  │股份有限公司      │          ├────────────┼──────┤
│    │法定代理人：壬○○│95.1.16.  │993,849元               │房屋貸款    │
│    │                  │          ├────────────┼──────┤
│    │                  │          │501,291元               │理財貸款    │
│    │                  │          ├────────────┼──────┤
│    │                  │          │501,901元               │現金卡      │
│    │                  │          ├────────────┼──────┤
│    │                  │          │合計：2,373,928元       │            │
├──┼─────────┼─────┼────────────┼──────┤
│    │玉山商業銀行      │          │108,958元               │借款        │
│2.  │股份有限公司      │95.1.5.   ├────────────┼──────┤
│    │法定代理人：癸○○│          │190,023元               │信用卡      │
│    │                  │          ├────────────┼──────┤
│    │                  │          │合計：298,981元         │            │
├──┼─────────┼─────┼────────────┼──────┤
│    │寶華商業銀行      │          │246,480元               │現金卡債權已│
│3.  │股份有限公司      │          │                        │出售予匯誠資│
│    │法定代理人：寅○○│ 同備註   │                        │產管理股份有│
│    │                  │          │                        │限公司      │
├──┼─────────┼─────┼────────────┼──────┤
│    │台新國際商業銀行  │          │490,003元               │現金卡      │
│4.  │股份有限公司      │95.1.5.   │                        │            │
│    │法定代理人：乙○○│          │                        │            │
├──┼─────────┼─────┼────────────┼──────┤
│    │中華商業銀行      │          │0元                     │債權已      │
│5.  │股份有限公司      │同備註    │                        │出售予      │
│    │法定代理人：丙○○│          │                        │AMC         │
├──┼─────────┼─────┼────────────┼──────┤
│    │國泰世華商業銀行  │          │475,665元               │信用卡      │
│6.  │股份有限公司      │          ├────────────┼──────┤
│    │法定代理人：丁○○│95.1.13.  │ 59,678元               │信用卡      │
│    │                  │          ├────────────┼──────┤
│    │                  │          │合計：535,343元         │            │
├──┼─────────┼─────┼────────────┼──────┤
│    │荷商荷蘭商業銀行  │          │163,613元               │信用卡      │
│7.  │股份有限公司      │94.12.1.  │                        │            │
│    │法定代理人：子○○│          │                        │            │
├──┼─────────┼─────┼────────────┼──────┤
│    │日盛國際商業銀行  │          │62,662元                │信用卡      │
│8.  │股份有限公司      │94.12.25. │                        │            │
│    │法定代理人：辛○○│          │                        │            │
├──┼─────────┼─────┼────────────┼──────┤
│    │臺灣新光商業銀行  │          │41,598元                │信用卡      │
│9.  │股份有限公司      │95.1.2.   │                        │            │
│    │法定代理人：庚○○│          │                        │            │
├──┼─────────┼─────┼────────────┼──────┤
│    │華僑商業銀行      │          │14,925元(其中本金14,142 │信用卡      │
│10.  │股份有限公司      │95.1.6.   │ 元、利息722元、違約金61│            │
│    │法定代理人：己○○│          │ 元)                    │            │
├──┼─────────┼─────┼────────────┼──────┤
│    │臺北富邦商業銀行  │          │282,004元(其中本金259,26│信用卡      │
│11.  │股份有限公司      │95.1.10.  │ 0元、利息及違約金22,744│            │
│    │法定代理人：甲○○│          │元)                     │            │
├──┼─────────┼─────┼────────────┼──────┤
│    │英商渣打銀行      │          │205,867元，及其中189,950│信用卡      │
│    │股份有限公司      │          │元自民國94年12月10日起至│            │
│    │法定代理人：戊○○│          │清償日止按年息百分之二十│            │
│12.  │                  │  未計息  │計算之利息，暨按月依當月│            │
│    │                  │（詳右述）│未繳清金額在60,000元以下│            │
│    │                  │          │者以450元計算；60,001元 │            │
│    │                  │          │以上，100,000元以下者以 │            │
│    │                  │          │600元計算；100,001元以上│            │
│    │                  │          │者以1,000元計算之違約金 │            │
├──┼─────────┼─────┼────────────┼──────┤
│    │                  │          │合計:4,715,404元        │            │
└──┴─────────┴─────┴────────────┴──────┘


司法院資訊處製作；財團法人民間司法改革基金會備份。
